【裁判字號】    97,審訴,367
【裁判日期】    971125
【裁判案由】    侵權行為損害賠償
【裁判全文】
臺灣臺北地方法院民事判決             97年度審訴字第367號
    原      告  甲○○
    訴訟代理人  謝樹藝律師
                吳佩玲律師
    被      告  乙○○
上列原告因被告違反商業會計法等案件，經原告提起刑事附帶民
事訴訟，請求侵權行為損害賠償事件，經本院刑事庭裁定移送前
來，經本院於中華民國97年11月18日言詞辯論終結，判決如下：
    主  文
被告應給付原告新台幣貳拾柒萬零玖佰伍拾元，及自民國九十
六年五月十五日起至清償日止，按年息百分之五計算之利息。
原告其餘之訴駁回。
訴訟費用由被告負擔五分之三，餘由原告負擔。
本判決第一項得假執行。
原告其餘假執行之聲請駁回。
    事實及理由
甲、程序方面：
一、按訴狀送達後，原告不得將原訴變更或追加他訴，但擴張或
    減縮應受判決事項之聲明者，不在此限，民事訴訟法第255
    條第1項第3款定有明文。經查，本件原告於起訴時請求被告
    給付新台幣（下同）70萬元及自起訴狀繕本送達之翌日起至
    清償日止，按年息5%計算之利息。嗣原告減縮訴之聲明，請
    求被告給付420,953 元及自起訴狀繕本送達之翌日起至清償
    日止，按年息5%計算之利息（見本院卷第70頁），揆諸前開
    規定，應予准許，合先敘明。
二、本件被告未於言詞辯論期日到場，核無民事訴訟法第386 條
    各款所列情形，爰依原告之聲請，由其一造辯論而為判決。
乙、實體方面：
一、原告起訴主張：被告於民國92年6月底，以3萬元代價購得伊
    所經營位於台北市○○○路129號1樓之芭比星球服飾精品店
    （下稱芭比星球店），惟被告竟未徵得伊同意，基於偽造文
    書之犯意，自93 年9月間起，連續盜用芭比星球店統一發票
    專用店章，共計盜開182,000元統一發票，被告更在92 年度
    各類所得稅暨免扣繳憑單等商業會計憑證盜蓋伊印章，浮報
    2,751,000元之薪資，逃漏營利事業所得稅681,081元。嗣伊
    接獲財政部臺北市國稅局來函查詢始知上情，但因被告未辦
    理相關變更登記，繼續使用伊名義之印章及店章，開立統一
    發票營業，財政部臺北市國稅局萬華稽徵所認伊違反加值型
    及非加值型營業稅法第30條第1 項及第46條規定科處罰鍰，
    致支付下列罰鍰：(1)93年1月1日至93年12月31日短漏開立統
    一發票相關罰鍰37,942元。(2)94 年3月財政部臺北國稅局違
    章案件罰鍰1,500元。(3)94年5月營業稅滯報金1,200元。(4)9
    3年期間給付未達起扣點之所得，罰鍰3,750元。(5)92年間財
    政部台北市國稅局營利事業所得稅結算申報短漏報所得額罰
    鍰20,400元(6)財政部臺北市國稅局92年度營利事業所得稅核
    定稅款41,161元（含行政救濟加計利息）(7)會計師記帳費用
    15,000元，總計120,953元。又伊因被告上開不法行為，自9
    4年5月起來回奔波警察局、桃園、板橋地檢署及稅捐稽徵所
    等處，原告所受名譽上污衊、身心所受煎熬及精神耗損，而
    受有30萬元之非財產上損失，爰依民法第184條第1項、第19
    5條第1項規定請求被告賠償等情。並聲明：(一)被告應給付原
    告420,953 元及自起訴狀繕本送達被告之翌日至清償日止，
    按年息5%計算之利息。(二)願供擔保聲請宣告假執行。
二、被告未於言詞辯論期日到場，亦未提出書狀作何聲明或陳述
    。
三、按因故意或過失，不法侵害他人之權利者，負損害賠償責任
    。不法侵害他人之身體、健康、名譽、自由、信用、隱私、
    貞操，或不法侵害其他人格法益而情節重大者，被害人雖非
    財產上之損害，亦得請求賠償相當之金額，民法第184條第1
    項前段、195條第1項分別定有明文。
(一)、查原告主張被告於上開時、地，擅自盜用以原告為負責人之
    芭比星球店統一發票專用店章，並在92年度各類所得暨免扣
    繳憑單等商業會計憑證上盜蓋原告印章，浮報薪資，逃漏營
    利事業所得稅，致原告繳納罰鍰及支付記帳費用共計12,953
    元等情，業據其提出財政部臺北市國稅局違章案件罰鍰繳款
    書、財政部臺北市國稅局萬華稽徵所92年度營利事業所得稅
    核定稅額繳款書、財政部臺北市國稅局處分書及讓渡書等影
    本為證，並經本院函詢王美雲記帳士事務所確認收受原告記
    帳服務費，經核與其所述情節相符，且被告上開違反商業會
    計法等案件，經本院刑事庭97年度簡字第2418號判處有期徒
    刑3月，如易科罰金以銀元300元折算1 日確定在案等情，業
    經本院調閱上開刑事案卷查核屬實。且被告已於相當時期受
    合法通知，而於言詞辯論期日不到場，亦未提出準備書狀爭
    執，依民事訴訟法第280條第3 項前段準用同法第1項規定，
    對原告上開主張事實，視同自認，自堪信為實。
(二)、次按慰藉金之賠償須以人格權遭遇侵害，使精神上受有痛苦
    為必要，其核給之標準固與財產上損害之計算不同，然非不
    可斟酌雙方身分資力與加害程度，及其他各種情形核定相當
    之數額，最高法院51 年台上字第223號判例足資參照。查被
    告盜用原告為負責人名義之芭比星球店統一發票專用章開立
    統一發票，並製作不實之薪資扣繳憑單，虛增芭比星球店費
    用，逃漏營利事業所得稅，致原告受稅捐機關科處罰鍰及支
    付記帳費用等損失，原告為此須親赴稅捐機關說明原委，再
    對被告提起刑事告訴用以自清，原告精神上自受有相當程度
    之痛苦，並參酌卷附兩造資力之稅務電子閘門財產所得調件
    明細表（見本院卷第74頁至第84頁），認原告請求精神上慰
    撫金以15萬元為適當。至原告逾此部分請求，為無理由，應
    予駁回。
  (三)基上，原告本於侵權行為法則請求被告給付270,953 元（計
    算式：120,953＋150,000＝270,953 ）及法定遲延利息，為
    有理由。至原告逾此部分請求，則為無理由，應予駁回。
四、綜上所述，原告本於侵權行為法則請求被告給付270,953 元
    及自起訴狀繕本送達翌日起（即96 年5月15日）至清償日止
    ，按年息5%計算之利息，為有理由，應予准許。至原告逾此
    部分請求，則無理由，應予駁回。又本判決第1 項所命被告
    給付原告之金額，未逾50萬元，依民事訴訟法第389條第1項
    第5 款規定，應依職權宣告假執行。至原告敗訴部分，其假
    執行之聲請失其附麗，應予駁回。
五、訴訟費用負擔之依據：民事訴訟法第79條。
中    華    民    國    97    年    11    月    25    日
                        民事第六庭法官  傅中樂
以上正本係照原本作成。
如對本判決上訴，須於判決送達後20日內向本院提出上訴狀。
中    華    民    國    97    年    11    月    25    日
                                書記官  王文心


司法院資訊處製作；財團法人民間司法改革基金會備份。
